【裁判字號】    99,上更(一),116
【裁判日期】    990712
【裁判案由】    違反毒品危害防制條例
【裁判全文】
臺灣高等法院臺中分院刑事判決      99年度上更(一)字第116號
上  訴  人  臺灣彰化地方法院檢察署檢察官
上  訴  人
即  被  告  乙○○
指定辯護人  本院公設辯護人  丙○○
上列上訴人因被告違反毒品危害防制條例案件，不服臺灣彰化地
方法院97年度訴字第1087號中華民國98年6月8日第一審判決（起
訴案號：臺灣彰化地方法院檢察署96年度偵字第11542、11543號
、97年度偵字第1588、2198、2199、2436、2594、2595、2602
號），前經本院判決後，經最高法院發回更審，本院判決如下：
    主    文
原判決關於乙○○所犯如附表一之一所示之罪，及定其應執行刑
部分均撤銷。
乙○○犯如附表一之一所示之罪，各處如附表一之一所示之刑（
含主刑及從刑）。應執行有期徒刑拾年，扣案之塑膠夾鏈袋壹包
沒收，未扣案因販賣第一級毒品所得之財物共新臺幣壹萬肆仟元
與張榮溪連帶沒收，如全部或一部不能沒收時，以其等財產抵償
之。
    犯罪事實
一、乙○○（綽號「小黑」）前因施用毒品、非法吸用化學合成
    麻醉藥品、違反槍砲彈藥刀械管制條例等案件，經臺灣彰化
    地方法院以86年度訴字第1143號分別判處有期徒刑6月、1年
    、3年4月，定應執行有期徒刑4年8月，強制工作3年，於民
    國87年1月21日確定（下稱第一案）；又因偽造文書案件，
    經同院以87年易字第1841號判處有期徒刑5月，於88年1月7
    日確定（下稱第二案）。上開確定之數罪，經接續執行後，
    於90年8月30日縮短刑期假釋出監；惟其復因施用第一級毒
    品、第二級毒品等案件，再經同院以92年度訴字第1251號分
    別判處有期徒刑11月、5月，定應執行有期徒刑1年3月，並
    於92年12月22日確定（下稱第三案），前開第一、二案各罪
    之假釋經撤銷後，其殘刑與第三案之執行刑接續執行，而於
    95年10月30日縮短刑期假釋出監，至96年2月22日假釋期滿
    未經撤銷，始執行完畢。詎乙○○仍不知警惕，明知海洛因
    為毒品危害防制條例第2條第2項第1款所列管之第一級毒品
    ，不得非法販賣、持有，竟基於販賣第一級毒品海洛因以營
    利之犯意，與其國小同學張榮溪（已於96年12月3日死亡）
    共同基於販賣第一級毒品海洛因之犯意，由張榮溪提供第一
    級毒品海洛因，由乙○○以其借自不知情之他人所有之門號
    0000000000號、0000000000號SIM卡置入該他人所有之行動
    電話，作為其販賣毒品之對外聯絡工具，並出面收款及交貨
    予購毒者後，再將錢交予張榮溪之方式，而分別販賣毒品海
    洛因給李湘鈴，其各次販賣之時間、地點、交易之毒品數量
    與價格及所使用之行動電話等，均詳如附表一之一所示。張
    榮溪、乙○○此部分販賣海洛因所得之財物共計新臺幣（下
    同）1萬4000元（即如附表一之一所示）。
二、嗣於96年12月12日18時10分許，乙○○在彰化縣員林鎮○○
    ○街「東火汽車旅館」旁之停車場，為警持臺灣彰化地方法
    院檢察署檢察官核發之拘票拘提到案，並當場扣得乙○○所
    有供販賣第一級毒品海洛因所用之塑膠夾鍊袋1包。
三、案經彰化縣警察局員林分局報請臺灣彰化地方法院檢察署檢
    察官偵查起訴。
    理    由
壹、證據能力之說明：
一、按被告以外之人於偵查中向檢察官所為之陳述，除顯有不可
    信之情況者外，得為證據，刑事訴訟法第159條之1第2項定
    有明文。依現階段刑事訴訟法之規定，檢察官代表國家偵查
    犯罪、實施公訴，必須對於被告之犯罪事實負舉證之責，依
    法有訊問被告、證人及鑑定人之權，證人、鑑定人且須具結
    ，實務運作上，偵查中檢察官向被告以外之人所取得之陳述
    ，原則上均能遵守法律規定，不致違法取供，其可信性極高
    。又刑事訴訟法並無檢察官於偵查中訊問證人時，應予被告
    詰問機會之規定，故證人於檢察官偵查中訊問時未經被告進
    行詰問，仍有證據能力（最高法院96年度台上字第2786號判
    決意旨參照）。查本案證人李湘鈴於檢察官偵查中之證述，
    未見有受任何不當外力之干擾，檢察官於偵查中復無不法取
    供之情事，被告乙○○及其辯護人亦未爭執檢察官有何違背
    法定程序而對證人李湘鈴取供之情形，則依上開說明，證人
    李湘鈴於檢察官訊問時經具結所為之證述，自有證據能力。
二、被告以外之人於審判外之陳述，雖不符前4條（即刑事訴訟
    法第159條之1至第159條之4）之規定，而經當事人於審判程
    序同意做為證據，法院審酌該言詞陳述或書面陳述作成時之
    情況，認為適當者，亦得為證據；當事人、代理人或辯護人
    於法院調查證據時，知有第159條第1項不得為證據之情形，
    而未於言詞辯論終結前聲明異議者，視為有前項之同意，刑
    事訴訟法第159條之5定有明文。本案之購毒者即證人李湘鈴
    於警詢時所為之陳述，就被告乙○○而言，雖為被告以外之
    人於審判外之陳述；另下列判決理由中所載李湘鈴指認被告
    之彰化縣警察局員林分局指認犯罪嫌疑人紀錄表、彰化縣警
    察局鹿港分局指認犯罪嫌疑人紀錄表、彰化縣警察局指認犯
    罪嫌疑人紀錄表等書證，對於被告而言亦屬被告以外之人於
    審判外之陳述。惟被告乙○○及其辯護人對上開被告以外之
    人於審判外之陳述（包括書證），均不爭執證據能力，復經
    本院審酌各該證據作成時之狀態，亦認無非法取得之情形，
    並適合作為本案之證據使用，故以上被告以外之人於審判外
    之陳述（包括書證），對於被告亦具有證據能力。
三、扣案之塑膠夾鍊袋1包，並非供述證據，而無傳聞法則之適
    用。惟此扣案物品乃警方於前述時地查獲被告後，合法所扣
    得，且與本件案情具有關聯性，自有證據能力。
貳、實體之說明：
一、訊據上訴人即被告（下稱被告）乙○○對於前揭犯罪事實，
    於警詢時（見96年度偵字第11543號第9頁背面）、原審、本
    院上訴審及更一審均坦承不諱（見原審卷(一)第110頁、卷(二)
    第125頁、本院上訴審卷(一)第208頁背面、本院更一審卷第40
    頁背面），核與證人李湘鈴於警詢時、檢察官偵訊時經具結
    證述之情節相符（見96年度偵字第11543號卷第18至21頁、
    第83頁至第86頁），復有證人李湘鈴指認被告乙○○之彰化
    縣警察局員林分局指認犯罪嫌疑人紀錄表（見上開偵查卷第
    25頁）、張榮溪之戶籍資料1件（見本院更一審卷第46頁）
    及扣案被告乙○○所有之塑膠夾鏈袋1包可資佐證，足見被
    告乙○○上開自白應與事實相符。是如附表一之一所示，被
    告張榮溪、乙○○販賣第一級毒品海洛因予李湘鈴共4次，
    合計得款共1萬4000元之犯行，堪予認定。
二、新舊法之比較適用：
    按行為後法律有變更者，適用行為時之法律，但行為後之法
    律有利於行為人者，適用最有利於行為人之法律，刑法第2
    條第1項定有明文。又關於法律變更之比較適用原則，於比
    較時應就罪刑有關之共犯、未遂犯、想像競合犯、牽連犯、
    連續犯、結合犯，以及累犯加重、自首減輕暨其他法定加減
    原因（如身分加減）與加減比例等一切情形，本於統一性及
    整體性原則，綜其全部罪刑之結果而為比較，亦有最高法院
    95年5月23日刑事庭第8次會議決議可資參照。查本案被告乙
    ○○行為後，毒品危害防制條例第4條、第17條業經修正，
    於98年5月20日修正公布，同年月22日施行（按法規之制定
    與法規之修正，如有特定生效日之必要者，依中央法規標準
    法第14條或第20條第2項準用第14條之規定，應分別特定其
    施行日期。法規制定或前次修正基於特殊因素所特定之施行
    日期，並不適用於日後修正或再次修正之條文。又法律之制
    定或修正，若未明定施行日期者，中央法規標準法雖未規定
    應自何時生效，然法律既經制定或修正並經總統公布，自應
    依一般原則，自公布日起算至第3日發生效力。至於92年7月
    9日修正公布之毒品危害防制條例第36條規定：「本條例自
    公布後6個月施行。」其立法理由係謂：「(一)依修正草案第2
    條第3項規定，法務部需會同衛生署成立審議委員會每3個月
    定期檢討調整毒品之分級及品項，而本次新增第四級毒品，
    有需要在新法施行前先經該審議會檢討後再調整公布，爰預
    留6個月緩衝期，以利處理。(二)依本條例新修正之規定，有
    必要再訂定相關子法及修正相關法規，以配合本條例之施行
    ，故亦有需要預留適當緩衝期，以利訂頒相關子法及相關法
    規之配合修正。」故該條規定，顯係因應該次修正之需，始
    預留適當之緩衝期。與本次之修正並未定有施行日期之特別
    規定，且亦未明示係基於何特殊因素而修正，自不能適用92
    年7月9日修正公布之毒品危害防制條例第36條自公布後6個
    月施行之規定，司法院98年6月29日院台廳刑一字第0980014
    643號函釋亦同此見解）。是被告犯罪後法律已有變更，爰
    就本件新舊法之比較適用說明如下：
  (一)修正前毒品危害防制條例第4條第1項規定：「製造、運輸、
    販賣第一級毒品者，處死刑或無期徒刑；處無期徒刑者，得
    併科新臺幣一千萬元以下罰金。」惟修正後毒品危害防制條
    例第4條第1項係規定：「製造、運輸、販賣第一級毒品者，
    處死刑或無期徒刑；處無期徒刑者，得併科新臺幣二千萬元
    以下罰金。」經比較後，以修正前該條例第4條第1項之規定
    較有利於被告。
  (二)又修正前毒品危害防制條例第17條之規定為：「犯第4條第1
    項至第4項、第5條第1項至第4項前段、第6條第1項至第4項
    、第7條第1項至第4項、第8條第1項至第4項、第10條或第11
    條第1項、第2項之罪，供出毒品來源，因而破獲者，得減輕
    其刑。」修正後毒品危害防制條例第17條第1項則規定：「
    犯第4條至第8條、第10條獲第11條之罪，供出毒品來源，因
    而查獲其他正犯或共犯者，減輕或免除其刑。」並增訂第2
    項：「犯第4條至第8條之罪於偵查及審判中均自白者，減輕
    其刑。」而死刑減輕者，為無期徒刑；又無期徒刑減輕者，
    為20年以下15年以上有期徒刑；再有期徒刑、罰金減輕者，
    減輕其刑至2分之1，但同時有免除其刑之規定者，其減輕得
    減至3分之2，刑法第64條第2項、第65條第2項、第66條分別
    定有明文。是修正後毒品危害防制條例第17條第1項之規定
    ，將得減輕其刑修正為減輕或免除其刑，並增列第2項規定
    被告於偵查及審判中均自白者，減輕其刑，此部分新修正及
    增訂之規定顯較舊法所定者有利於被告。
  (三)就與被告乙○○罪、刑有關之所有規定，依刑法第2條第1項
    及前揭最高法院之決議意旨，綜其全部罪刑而為比較後，可
    知究為新法或舊法有利於被告，應以被告於犯後是否符合修
    正後該條例第17條之規定為斷。亦即，若符合，則係以新法
    有利於被告，否則即以舊法有利於被告。而被告所犯如附表
    一之一等各次販賣第一級毒品海洛因等罪間，並無集合犯或
    其他實質上或裁判上一罪之關係，則於一罪一罰之原則下，
    本件之新舊法比較，即應就附表一之一所示各次犯行個別為
    之，逐一檢視其獨立之各次販賣行為究應適用新法或舊法論
    處。茲分述如下：
  1.按「民國九十八年五月二十日修正公布之毒品危害防制條例
    第十七條第二項關於『犯第四條至第八條之罪於偵查及審判
    中均自白者，減輕其刑。』之規定，旨在獎勵犯罪人之悛悔
    ，同時使偵查或審判機關易於發現真實，以利毒品查緝，俾
    收防制毒品危害之效；故不論該被告之自白，係出於自動或
    被動、簡單或詳細、一次或多次，並其自白後有無翻異，苟
    其於偵查及審判中均有自白，即應依法減輕其刑。」（最高
    法院98年度台上字第6928號判決意旨參照）又上開法條規定
    所指之偵查中，並未明文限縮專指檢察官偵查中，而刑事訴
    訟程序中之「偵查」乃偵查機關調查人犯，搜集一切犯罪證
    據，以決定有無犯罪嫌疑，應否提起公訴之準備程序，偵查
    之機關有主體偵查機關與輔助偵查機關之分，前者為檢察官
    ，後者為司法警察官及司法警察。是上開偵查之範圍，自應
    兼指司法警察官或司法警察實施之偵查程序在內。則若司法
    警察官或司法警察就具體案件開始進行調查，並對犯罪嫌疑
    人製作調查筆錄時，犯罪嫌疑人之被告曾對被移送之犯罪事
    實加以自白，即應從寬認定其合於「偵查中自白」之要件。
    至於被告於偵查中自白後，嗣後又為否認犯罪之辯解，此仍
    屬被告在刑事訴訟上防禦權之合法行使，不能憑此否定其前
    此所為之自白，而排除上開規定之適用（參最高法院98年度
    台上字第7053號裁判意旨）。
  2.查被告乙○○於到案後，就附表一之一之犯行，於96年12月
    13日警詢時即述稱：「我並有販賣海洛因…予她（指李湘鈴
    ），都是她撥打上述行動電話跟我聯絡，…我向他收取新台
    幣（下同）二萬至三萬元不等，然後我就去購買海洛因交給
    她，她就將…海洛因分一點給我」等語（見96年度偵字第11
    543號偵卷第9頁背面第7至11行）。被告乙○○上開警詢內
    容經本院當庭勘驗其警詢錄影光碟結果，警詢錄影光碟共有
    2片，惟2片均只有影像而無聲音，有該勘驗筆錄附卷（本院
    卷第43頁背面）可稽。被告於本院復供稱：伊與張榮溪是因
    小同學，張榮溪有請伊施用過毒品1、2次，並說若有人要買
    毒品可以跟他拿，後來李湘鈴叫伊幫她買毒品，伊就去跟張
    榮溪買，買來後李湘鈴會給伊一些毒品施用，伊是幫張榮溪
    賣毒品及幫李湘鈴買毒品等語（本院卷第43頁正、背面），
    最初她是有向我買，如我沒有海洛因，再拿她的錢去向別人
    購買海洛因等語（本院卷第56頁），則本院依罪證有疑，利
    於被告之刑事訴訟原則，從寬認定被告上開警詢時已自白如
    附表一之一所示之犯行（被告於本院雖稱是「幫」張榮溪賣
    毒品，惟亦已自承有為販賣毒品罪之構成要件行為，仍屬自
    白販賣毒品，且依其上開警詢，則係供稱「我並有販賣海洛
    因…予她（指李湘鈴）」，於本院再為補充如上所述（本院
    卷第56頁），自屬偵查中自白犯行。又被告於原審、本院上
    訴審及本院更一審亦均坦承此部分犯行不諱（見原審卷(一)第
    110頁、卷(二)第125頁、本院上訴審卷(一)第208頁背面、本院
    更一審卷第40頁背面、第57頁背面），自屬於偵查及審判中
    均自白犯罪，而符合修正後毒品危害防制條例第17條第2項
    之規定。故被告乙○○所犯如附表一之一所示4件販賣第一
    級毒品犯行，均應依修正後毒品危害防制條例之規定，對被
    告乙○○論罪科刑。
  3.復查全案卷證，並無任何被告乙○○供出毒品來源，因而查
    獲其他正犯或共犯之情事，且經本院上訴審另依被告乙○○
    之辯護人所請，再向彰化縣警察局鹿港分局及臺灣彰化地方
    法院檢察署函詢之結果亦相同，此有彰化縣警察局鹿港分局
    98年11月16日鹿警分偵字第0980023600號函、臺灣彰化地方
    法院檢察署98年11月19日彰檢文和97偵2595字第50003號函
    及相關附件在卷可悉（見本院上訴審卷(一)第134至137頁）。
    是被告及其辯護人先前主張被告符合上開條例第17條第1項
    之規定部分，皆不可採，而不影響前述其等應分別適用新法
    或舊法論科之結果。
三、論罪科刑部分：
  (一)核被告乙○○所為，就附表一之一所為，均係犯修正後毒品
    危害防制條例第4條第1項之販賣第一級毒品罪。其與張榮溪
    共同基於犯意聯絡及行為分擔，均為共同正犯。被告於各次
    為販賣第一級毒品海洛因而持有海洛因之低度行為，應均為
    其販賣之高度行為所吸收，皆不另論罪。
  (二)修正前刑法第56條連續犯之規定，已自95年7月1日起廢除，
    本案被告犯罪在95年7月1日之後，自無修正前刑法第56條連
    續犯之適用。又學理上所謂之「集合犯」，係一種構成要件
    類型，亦即立法者針對特定刑罰規範之構成要件，已預設其
    本身係持續實行之複次行為，具備反覆、延續之行為特徵，
    將之總括或擬制成一個構成要件之「集合犯」行為，此種犯
    罪以反覆實行為典型、常態之行為方式，具侵害法益之同一
    性，因刑法評價上為構成要件之行為單一，因而僅包括的成
    立一罪。而修正前毒品危害防制條例第4條第1項之販賣第一
    級毒品罪、第2項之販賣第二級毒品罪，在95年7月1日修正
    刑法施行前，並未被認係「集合犯」，而在上開刑法修正時
    （或在此後），亦未經立法機關另為「集合犯」之立法；且
    被告各次販賣海洛因給李湘鈴之時間、地點均截然可分，主
    觀上顯非出於一次之決意，依社會通念，當以評價為數罪始
    較適當，方符刑罰公平原則。故被告所犯如附表一之一所示
    各次販賣毒品海洛因之犯行，犯意各別，行為互殊，應予分
    論併罰。檢察官認係「集合犯」之犯罪型態，應以一罪論處
    （見原審卷(一)第70頁之檢察官補充理由書所載），尚有未洽
    。
  (三)被告乙○○有如犯罪事實欄所載前科並已執行完畢，有臺灣
    高等法院被告前案紀錄表1份附卷可按，其於受上開徒刑之
    執行完畢後，5年以內故意再犯本件有期徒刑以上之各罪，
    均為累犯，應均依刑法第47條第1項之規定，就其所犯販賣
    第一級毒品等罪，除法定刑為死刑及無期徒刑之部分外，均
    加重其刑。
  (四)被告乙○○就附表一之一等4件犯行，於偵查及審判中均自
    白犯罪，應依修正後毒品危害防制條例第17條第2項之規定
    ，均減輕其刑，並就併科罰金刑部分，先加後減之。
  (五)被告乙○○所犯販賣第一級毒品罪部分，其各次所得之財物
    不多，所生危害遠不及於大量且長期販賣海洛因之盤商，被
    告乙○○所犯如附表一之一所示各罪，若皆科以最輕法定本
    刑即無期徒刑，實嫌過苛，即令被告乙○○所犯如附表一之
    一等犯行，經依毒品危害防制條例第17條第2項之規定減輕
    其刑後，而科以減輕後之法定最輕本刑，仍嫌過重，而難認
    符合罪刑相當原則及比例原則，在客觀上足以引起一般人之
    同情。故依刑法第59條所定，就被告上開所犯販賣第一級毒
    品罪部分，均酌量減輕其刑，並皆遞減之。
四、原審判決以被告犯如附表一之一之販賣第一級毒品罪罪證明
    確，而分別予以論罪科刑，固非無見。惟查：1.被告乙○○
    所犯如附表一之一部分，於偵查中及審判中均自白犯罪，原
    審不察，未依修正後毒品危害防制條例第17條第2項之規定
    減輕其刑，顯有不當；2.被告此部分販賣第一級毒品，應係
    與張榮溪共同基於犯意聯絡，由張榮溪提供毒品，而由被告
    出面收錢及交付毒品後，將錢交予張榮溪，原審認被告此部
    分係單獨販賣第一級毒品，亦有未洽。檢察官上訴意旨以新
    修正之毒品危害防制條例應於98年5月20日修正公布後之6個
    月後始生效力，尚非的論，其理由已見前述；被告乙○○上
    訴意旨指稱其所犯之販賣毒品罪乃屬集合犯之實質上一罪，
    亦無理由，其後則供稱其有自白此部分犯行，而應依法減輕
    其刑，則屬有據，自應由本院就此部分予以撤銷改判，而被
    告乙○○定應執行刑部分亦因失所附麗，而應併予撤銷。爰
    審酌被告乙○○之素行不佳，惟坦承本案犯行，節省司法資
    源，犯後態度尚可，惟其明知海洛因危害人體身心之健康匪
    淺，竟與張榮溪共同為牟取不法利益而販賣海洛因，殊非可
    取，經再考量被告犯罪之動機、目的、手段、方法、所得財
    物等一切情狀，就被告乙○○各次犯行，依序量處如附表一
    之一所示之刑，並就此部分定其應執行之刑。扣案之塑膠夾
    鏈袋1包乃被告乙○○所有，供其與他人交易毒品所用，業
    據被告乙○○坦承在卷（見原審卷(二)第121頁反面），應依
    毒品危害防制條例第19條第1項之規定沒收之。被告張榮溪
    、乙○○此部分之犯罪所得雖未扣案，惟此部分販賣第一級
    毒品所得之財物共1萬4000元（即附表一之一所示部分），
    仍應依上開條例第19條第1項之規定諭知與張榮溪連帶沒收
    ，如全部或一部不能沒收時，以其等之財產抵償之。被告乙
    ○○所持用門號0000000000號、0000000000號之SIM卡及手
    機，雖有供前揭販賣第一級毒品海洛因之用，但各該門號
    SIM卡及手機並非被告乙○○或張榮溪所有，除據被告乙○
    ○供明外，亦有各該門號之查詢資料在卷可查（見原審卷(二)
    第13頁至第20頁），自不得宣告沒收，併此敘明。
五、不另為無罪諭知之部分：
(一)、公訴意旨略以：李湘鈴自96年8月間某日起至同年10月底某
    日止，以其持用之0000000000號行動電話聯絡被告乙○○購
    買海洛因，並約至彰化縣永靖鄉某便利商店等處交付，共計
    購買海洛因至少30次，每次購買海洛因之金額為3千元至5千
    元不等，扣除被告乙○○前揭有罪部分外，其餘部分，亦認
    被告乙○○涉犯毒品危害防制條例第4條第1項之罪嫌。
(二)、按犯罪事實應依證據認定之，無證據不得認定犯罪事實，又
    不能證明被告犯罪者，應諭知無罪之判決，刑事訴訟法第15
    4條第2項、第301條第1項分別定有明文。次按認定不利於被
    告之事實，須依積極證據，苟積極證據不足為不利於被告事
    實之認定時，即應為有利於被告之認定，更不必有何有利之
    證據；又事實之認定，應憑證據，如未能發現相當證據，或
    證據不足以證明，自不能以推測或擬制之方法，為裁判基礎
    ；復認定犯罪事實，所憑之證據，雖不以直接證據為限，間
    接證據亦包括在內，然無論直接或間接證據，其為訴訟上之
    證明，須於通常一般之人均不致於有所懷疑，而得確信其為
    真實之程度者，始得據之為有罪之認定，倘其證明尚未達到
    此一程度，雖有合理性懷疑之存在時，尚無從為有罪之認定
    ，最高法院30年上字第816號，40年台上字第8號、76年台上
    字第4986號判例意旨可資參照。再按「施用毒品者，其所稱
    向某人購買之供述，須補強證據以擔保其供述之真實性。良
    以施用毒品者其供述之憑信性本不及於一般人，況施用毒品
    者其供出來源，因而破獲者，法律復規定得減輕其刑，其有
    為偵查機關誘導、或為邀輕典而為不實之陳述之可能，其供
    述之真實性自有合理之懷疑。是本院一貫之見解，認施用毒
    品者關於其向某人購買毒品之供述，必須補強證據佐證，以
    擔保其供述之真實性，俾貫澈刑事訴訟無罪推定及嚴格證明
    之基本原則。又關於毒品施用者其所稱向某人購買毒品之供
    述，必須補強證據佐證，係指毒品購買者之供述縱使並無瑕
    疵，仍須補強證據佐證而言，以擔保其供述之真實性。該所
    謂補強證據，必須與施用毒品者關於相關毒品交易之供述，
    具有相當程度之關聯性，且足使一般人對於施用毒品者之供
    述無合理之懷疑存在，而得確信其為真實，始足當之。」（
    最高法院96年度台上字第1029號判決意旨參照）。
(三)、經查：
  1.被告乙○○於原審法院及本院審理時僅坦承有如附表一之一
    編號1至4所示之4次犯行，而否認其餘部分之犯行（見原審
    卷(二)第125頁反面、本院卷第58頁），其於警詢及於檢察官
    偵訊時亦未陳述有販賣毒品海洛因予李湘鈴逾4次之情形（
    見96年度偵字第11543號卷第9頁、第65頁）。
  2.又被告乙○○此部分所涉者，僅有證人李湘鈴於檢察官訊問
    時之證詞可參，惟其此部分證言，並無其他適合之直接或間
    接之補強證據可佐，徒有購毒者一方之指訴，自難使本院相
    信至無所懷疑之程度。
  3.上開公訴意旨所指扣除前揭有罪部分外，被告乙○○另涉之
    其餘罪嫌，既不能證明屬實，原應皆為無罪之諭知，惟因公
    訴人以之與其前開論罪科刑部分，認有集合犯之實質上一罪
    關係（見原審卷(一)第70頁補充理由書)，故均不另為無罪之
    諭知，併此敘明。
據上論斷，應依刑事訴訟法第369條第1項前段、第364條、第299
條第1項前段，修正後毒品危害防制條例第4條第1項、第17條第2
項、第19條第1項，刑法第11條、第2條第1項、第28條、第47條
第1項、第59條、第51條第5款，判決如主文。
本案經檢察官甲○○到庭執行職務。
中    華    民    國    99    年    7    月    12     日
            刑事第八庭  審判長法  官  羅  得  村
                              法  官  簡  源  希
                              法  官  郭  瑞  祥
以上正本證明與原本無異。
如不服本判決應於收受送達後十日內向本院提出上訴書狀，其未
敘述上訴之理由者，並得於提起上訴後十日內向本院補提理由書
（均須按他造當事人之人數附繕本）「切勿逕送上級法院」。
                              書記官  李  妍  嬅
中    華    民    國    99    年    7    月    12     日
附表一之一：
被告乙○○販賣第一級毒品海洛因予李湘鈴部分
┌─┬────┬──────┬──────┬──────┬──────┬─────────────┐
│編│買賣雙方│買賣毒品之時│販賣並交付毒│買方使用之電│被告是否於偵│論處之罪及所宣告之刑      │
│號│行為人  │間、地點    │品之種類、數│話號碼      │查中自白犯罪│                          │
│  │        │            │量及交易價格│            │            │                          │
│  │        │            │：新臺幣／元│            │            │                          │
│  │        │            │            ├──────┼──────┼─────────────┤
│  │        │            │            │被告使用之SI│被告是否於審│適用之法條                │
│  │        │            │            │M卡門號及該 │理中自白犯罪│                          │
│  │        │            │            │SIM卡置入之 │            │                          │
│  │        │            │            │行動電話    │            │                          │
├─┼────┼──────┼──────┼──────┼──────┼─────────────┤
│1 │買方：  │96年7月間至 │第一級毒品海│0000000000號│是（見96年偵│乙○○共同販賣第一級毒品，│
│  │李湘鈴  │96年8月間之 │洛因1包     │0000000000號│字第11543號 │累犯，處有期徒刑捌年。扣案│
│  │        │某時        │            │            │卷第9頁反面 │之塑膠夾鏈袋壹包沒收；未扣│
│  │        │            │            │            │）          │案因販賣第一級毒品所得之財│
│  │        │            │            │            │            │物新臺幣伍仟元與張榮溪連帶│
│  │        │            │            │            │            │沒收，如全部或一部不能沒收│
│  │        │            │            │            │            │時，以其等財產抵償之。    │
│  │        │            │            ├──────┼──────┼─────────────┤
│  │賣方：  │李湘鈴在彰化│5000元      │門號00000000│是（見97年訴│修正後毒品危害防制條例第4 │
│  │乙○○  │縣員林鎮百果│            │65號、092079│字第1087號卷│條第1項                   │
│  │        │山某處安養中│            │1465號非被告│(一)第110頁、 │                          │
│  │        │心之上班處  │            │乙○○、張榮│卷(二)第125頁 │                          │
│  │        │            │            │溪所有之SIM │，本院上訴審│                          │
│  │        │            │            │卡、非被告張│卷(一)第208頁 │                          │
│  │        │            │            │永福、張榮溪│反面、本院更│                          │
│  │        │            │            │所有之行動電│一審卷第46頁│                          │
│  │        │            │            │話          │背面）      │                          │
├─┼────┼──────┼──────┼──────┼──────┼─────────────┤
│2 │買方：  │編號1以外之 │第一級毒品海│0000000000號│是（見96年偵│乙○○共同販賣第一級毒品，│
│  │李湘鈴  │96 年7月間至│洛因1包     │0000000000號│字第11543號 │累犯，處有期徒刑捌年。扣案│
│  │        │96 年8月間之│            │            │卷第9頁反面 │之塑膠夾鏈袋壹包沒收；未扣│
│  │        │某時        │            │            │）          │案因販賣第一級毒品所得之財│
│  │        │            │            │            │            │物新臺幣參仟元與張榮溪連帶│
│  │        │            │            │            │            │沒收，如全部或一部不能沒收│
│  │        │            │            │            │            │時，以其等財產抵償之。    │
│  │        │            │            ├──────┼──────┼─────────────┤
│  │賣方：  │李湘鈴在彰化│3000元      │門號00000000│是（見97年訴│修正後毒品危害防制條例第4 │
│  │乙○○  │縣員林鎮百果│            │65號、092079│字第1087號卷│條第1項                   │
│  │        │山某處安養中│            │1465號非被告│(一)第110頁、 │                          │
│  │        │心之上班處  │            │乙○○、張榮│卷(二)第125頁 │                          │
│  │        │            │            │溪所有之SIM │，本院上訴審│                          │
│  │        │            │            │卡、非被告張│卷(一)第208頁 │                          │
│  │        │            │            │永福、張榮溪│反面、本院更│                          │
│  │        │            │            │所有之行動電│一審卷第46頁│                          │
│  │        │            │            │話          │背面）      │                          │
├─┼────┼──────┼──────┼──────┼──────┼─────────────┤
│3 │買方：  │編號1、2以外│第一級毒品海│0000000000號│是（見96年偵│乙○○共同販賣第一級毒品，│
│  │李湘鈴  │之96年7月間 │洛因1包     │0000000000號│字第11543號 │累犯，處有期徒刑捌年。扣案│
│  │        │至96年8月間 │            │            │卷第9頁反面 │之塑膠夾鏈袋壹包沒收；未扣│
│  │        │之某時      │            │            │）          │案因販賣第一級毒品所得之財│
│  │        │            │            │            │            │物新臺幣參仟元與張榮溪連帶│
│  │        │            │            │            │            │沒收，如全部或一部不能沒收│
│  │        │            │            │            │            │時，以其等財產抵償之。    │
│  │        │            │            ├──────┼──────┼─────────────┤
│  │賣方：  │李湘鈴位在彰│3000元      │門號00000000│是（見97年訴│修正後毒品危害防制條例第4 │
│  │乙○○  │化縣永靖鄉五│            │65號、092079│字第1087號卷│條第1項                   │
│  │        │福村五福巷57│            │1465號非被告│(一)第110頁、 │                          │
│  │        │號之33住處  │            │乙○○、張榮│卷(二)第125頁 │                          │
│  │        │            │            │溪所有之SIM │，本院上訴審│                          │
│  │        │            │            │卡、非被告張│卷(一)第208頁 │                          │
│  │        │            │            │永福、張榮溪│反面、本院更│                          │
│  │        │            │            │所有之行動電│一審卷第46頁│                          │
│  │        │            │            │話          │背面）      │                          │
├─┼────┼──────┼──────┼──────┼──────┼─────────────┤
│4 │買方：  │編號1、2、3 │第一級毒品海│0000000000號│是（見96年偵│乙○○共同販賣第一級毒品，│
│  │李湘鈴  │以外之96年7 │洛因1包     │0000000000號│字第11543號 │累犯，處有期徒刑捌年。扣案│
│  │        │月間至96年8 │            │            │卷第9頁反面 │之塑膠夾鏈袋壹包沒收；未扣│
│  │        │月間之某時  │            │            │）          │案因販賣第一級毒品所得之財│
│  │        │            │            │            │            │物新臺幣參仟元與張榮溪連帶│
│  │        │            │            │            │            │沒收，如全部或一部不能沒收│
│  │        │            │            │            │            │時，以其等財產抵償之。    │
│  │        │李湘鈴位在彰│            ├──────┼──────┼─────────────┤
│  │賣方：  │化縣永靖鄉五│3000元      │門號00000000│是（見97年訴│修正後毒品危害防制條例第4 │
│  │乙○○  │福村五福巷57│            │65號、092079│字第1087號卷│條第1項                   │
│  │        │號之33住處  │            │1465號非被告│(一)第110頁、 │                          │
│  │        │            │            │乙○○、張榮│卷(二)第125 頁│                          │
│  │        │            │            │溪所有之SIM │，本院上訴審│                          │
│  │        │            │            │卡、非被告張│卷(一)第208頁 │                          │
│  │        │            │            │永福、張榮溪│反面、本院更│                          │
│  │        │            │            │所有之行動電│一審卷第46頁│                          │
│  │        │            │            │話          │背面）      │                          │
└─┴────┴──────┴──────┴──────┴──────┴─────────────┘

司法院資訊處製作；財團法人民間司法改革基金會備份。
